臺灣新竹地方法院刑事判決
110年度原易緝字第3號
公  訴  人  臺灣新竹地方檢察署檢察官
被      告  石秀萍





上列被告因違反毒品危害防制條例案件，經檢察官提起公訴（10
8年度毒偵字第625號），本院判決如下：
    主  文
本件公訴不受理。
    理  由
一、公訴意旨略以：被告甲○○基於施用第二級毒品之犯意，於民
    國108年2月21日晚間9時許，在新竹縣湖口鄉某友人住處，
    以燒烤玻璃球方式，施用第二級毒品甲基安非他命1次。嗣
    因另案通緝，於108年2月22日下午2時40分許，為警在新竹
    縣湖口鄉中興四巷內緝獲，復經警採尿送驗結果呈安非他命
    、甲基安非他命陽性反應，始悉上情。因認被告涉犯毒品危
    害防制條例第10條第2項之施用第二級毒品罪嫌等語。
二、按案件有起訴之程序違背規定之情形者，應諭知不受理之判
    決，刑事訴訟法第303條第1款定有明文。又按此所稱之起訴
    之程序違背規定，係指檢察官提起公訴之訴訟行為於程序上
    有違法律之規定而言。而提起公訴之訴訟行為是否於程序上
    有違法律規定，原則上，固是以起訴時所存在之事項及法律
    規定為判斷，惟檢察官起訴後始發生之情事變更事由，致法
    院不能為實體審理及判決亦屬「起訴之程序違背規定」（最
    高法院109年度台上字第3826號判決意旨參照）。
三、檢察官公訴意旨認被告涉犯毒品危害防制條例第10條第2項
    之施用第二級毒品罪，係以被告於警詢中之自白，並有採尿
    室毒品人口到場採尿名冊（檢體編號：Z000000000000）、
    台灣檢驗科技股份有限公司於108年3月8日出具之濫用藥物
    檢驗報告（報告編號：UU/2019/00000000）各1份為佐。惟
    查：　　
（一）毒品危害防制條例第20條第1至3項原規定「犯第10條之罪
      者，檢察官應聲請法院裁定，或少年法院（地方法院少年
      法庭）應先裁定，令被告或少年入勒戒處所觀察、勒戒，
      其期間不得逾2月。」、「觀察、勒戒後，檢察官或少年
      法院（地方法院少年法庭）依據勒戒處所之陳報，認受觀
      察、勒戒人無繼續施用毒品傾向者，應即釋放，並為不起
      訴之處分或不付審理之裁定；認受觀察、勒戒人有繼續施
      用毒品傾向者，檢察官應聲請法院裁定或由少年法院（地
      方法院少年法庭）裁定令入戒治處所強制戒治，其期間為
      6個月以上，至無繼續強制戒治之必要為止。但最長不得
      逾1年。」、「依前項規定為觀察、勒戒或強制戒治執行
      完畢釋放後，5年後再犯第10條之罪者，適用本條前2項之
      規定。」，另同條例第23條第1、2項原本規定「依第20條
      第2項強制戒治期滿，應即釋放，由檢察官為不起訴之處
      分或少年法院（地方法院少年法庭）為不付審理之裁定。
      」、「觀察、勒戒或強制戒治執行完畢釋放後，5年內再
      犯第10條之罪者，檢察官或少年法院(地方法院少年法庭)
      應依法追訴或裁定交付審理。」。嗣該條例於109年1月15
      日修正公布，並於109年7月15日施行，修正後之該條例第
      20條第3項修正為「依前項規定為觀察、勒戒或強制戒治
      執行完畢釋放後，3年後再犯第10條之罪者，適用前2項之
      規定。」，同條例第23條第2項修正為「觀察、勒戒或強
      制戒治執行完畢釋放後，3年內再犯第10條之罪者，檢察
      官或少年法院（地方法院少年法庭）應依法追訴或裁定交
      付審理。」。
（二）另依增訂之毒品危害防制條例第35條之1第2款規定：「本
      條例中華民國108年12月17日修正之條文施行前犯第10條
      之罪之案件，於修正施行後，依下列規定處理：二、審判
      中之案件，由法院或少年法院（地方法院少年法庭）依修
      正後規定處理；依修正後規定應為不起訴處分或不付審理
      之裁定者，法院或少年法院（地方法院少年法庭）應為免
      刑之判決或不付審理之裁定。」，查本案係被告於毒品危
      害防制條例上揭規定修正施行前，所犯第10條之罪之案件
      ，並於108年6月25日繫屬本院（見本院108年度原易字第2
      4號卷第7頁），係於修正施行前已繫屬於法院，自應適用
      修正後之規定。
（三）而109年1月15日修正公布、同年7月15日施行之毒品危害
      防制條例第20條第3項規定，犯第10條之罪於觀察、勒戒
      或強制戒治執行完畢釋放後，3年後再犯第10條之罪者，
      適用本條前2項之規定。上開所謂「3年後再犯」，只要本
      次再犯（不論修正施行前、後）距最近1次觀察、勒戒或
      強制戒治執行完畢釋放，已逾3年者，即該當之，不因其
      間有無犯第10條之罪經起訴、判刑或執行而受影響（最高
      法院大法庭109年度台上大字第3826號裁定意旨參照）。
（四）被告距本案最近1次觀察、勒戒或強制戒治，係89年間因
      施用第二級毒品案件，經臺灣桃園地方法院以89年度毒聲
      字第706號裁定送勒戒處所觀察、勒戒後，因認有繼續施
      用毒品之傾向，再經該院以89年度毒聲字第1310號裁定令
      入戒治處所施以強制戒治1年，嗣經戒治處所認無繼續戒
      治之必要，乃報由檢察官聲請臺灣桃園地方法院以89年度
      毒聲字第5448號裁定停止戒治，於89年9月4日因停止其處
      分而出監，所餘戒治期間付保護管束，然其因於此期間內
      違反保護管束應遵守事項情節重大，嗣經該院以90年度毒
      聲字第374號裁定撤銷停止戒治，於91年5月10日出所執行
      完畢釋放，並經臺灣桃園地方檢察署檢察官以91年度戒偵
      字第459號為不起訴處分確定等情，有臺灣高等法院被告
      前案紀錄表附卷可稽。依起訴書所認被告本案施用第二級
      毒品之時間為108年2月21日，距前次觀察、勒戒或強制戒
      治執行完畢釋放，已逾3年。　　　
（五）按109年1月15日修正公布、同年7月15日施行之毒品危害
      防制條例第35條之1第2款前段所稱「依修正後規定處理」
      ，就本次再犯第10條之罪，距最近1次觀察、勒戒或強制
      戒治執行完畢釋放後，已逾3年者，法院得視個案情形，
      就依職權裁定令被告入勒戒處所觀察、勒戒，或依刑事訴
      訟法第303條第1款規定為不受理之判決，擇一適用（最高
      法院大法庭109年度台抗大字第1771號裁定意旨參照）。
      　　　
（六）是以，本件依照修正後毒品危害防制條例規定，因不具備
      訴追條件，起訴程序違背規定，應依刑事訴訟法第303條
      第1款規定，為公訴不受理之判決，就新法施行時尚在法
      院審判中之該類案件，屬起訴後因法律修正與實務見解改
      變之情事變更事由，致檢察官起訴欠缺訴追條件之情形，
      且因此時訴訟條件已有欠缺，對被告權益已生重大影響，
      自應以起訴違背程序，由本院依刑事訴訟法第303條第1款
      規定諭知公訴不受理之判決，且依同法第307條之規定，
      得不經言詞辯論為之。
四、至於本院為公訴不受理判決之諭知後，檢察官仍得依據本次
    修法意旨、具體個案情節、被告家庭工作情形、勒戒處所收
    容情況或徵詢醫療機構之意見，而分別依據毒品危害防制條
    例第20條第1項為聲請觀察、勒戒，或依同法第24條第1項為
    附命完成戒癮治療之緩起訴處分，協助施用毒品者最大可能
    戒除其毒癮，以確保被告權益及毒品危害防制條例規範目的
    ，附此敘明。
五、據上論斷，應依刑事訴訟法第303條第1款、第307條，判決
    如主文。
本案經檢察官鍾曉亞提起公訴。
中    華    民    國   110    年   4      月    7     日
                  刑事第六庭     法  官       王榮賓
以上正本證明與原本無異。  
如不服本判決應於收受送達後20日內向本院提出上訴書狀，並應
敘述具體理由；其未敘述上訴理由者，應於上訴期間屆滿後20日
內向本院補提理由書（均須按他造當事人之人數附繕本）「切勿
逕送上級法院」。
中　　華　　民　　國　　110 　年　　4 　　月　　8 　　日
                                  書記官      蘇鈺婷